【裁判字號】    99,訴,242
【裁判日期】    991013
【裁判案由】    返還消費借貸款
【裁判全文】
臺灣新竹地方法院民事判決               99年度訴字第242號
原      告  國泰人壽保險股份有限公司
法定代理人  甲○○
訴訟代理人  丙○○
被      告  乙○○
上列當事人間請求返還消費借貸款事件，本院於民國99年9月30
日辯論終結，判決如下：
    主      文
被告應給付原告新臺幣陸拾陸萬柒仟肆佰玖拾貳元，及其中新臺
幣伍拾玖萬捌仟陸佰柒拾柒元自民國九十二年十二月二日起至清
償日止，按年息百分之八點五計算之利息，暨自民國九十三年一
月二日起至清償日止，逾期在六個月以內者，按上開利率百分之
十，超過六個月者，按上開利率百分之二十計算之違約金。
訴訟費用由被告負擔。
    事實及理由
壹、程序部分
一、本件原告原聲請對訴外人余有佳及被告乙○○核發支付命令
    （本院99年度司促字第6052號），請求返還消費借貸款，嗣
    經被告乙○○於法定期間內聲明異議，而其異議之事由無法
    認定係基於共同關係之抗辯，訴外人余有佳則未異議，是就
    訴外人余有佳部分之支付命令應已確定，故本件僅列乙○○
    為被告，合先敘明。
二、本件原告原係向本院聲請核發支付命令，惟被告業於法定期
    間內提出異議，依據民事訴訟法第519條第1項規定，即應以
    原支付命令之聲請視為起訴。
三、按訴狀送達後，原告不得將原訴變更或追加他訴，但擴張或
    減縮應受判決事項之聲明者，不在此限，民事訴訟法第255
    條第1項第3款定有明文。查本件原告起訴時，原係請求被告
    與訴外人余有佳應連帶給付原告新臺幣（下同）667,492元
    ，及自民國（下同）92年12月2日起至清償日止，按年息百
    分之8.5計算之利息，暨自93年1月2日起至清償日止，逾期
    在6個月以內者，按上開利率百分之10，超過6個月者，按上
    開利率百分之20計算之違約金；嗣於99年9月30日言詞辯論
    期日變更訴之聲明為：被告應給付原告667,492元，及其中
    598,677元自92年12月2日起至清償日止，按年息百分之8.5
    計算之利息，暨自93年1月2日起至清償日止，逾期在6個月
    以內者，按上開利率百分之10，超過6個月者，按上開利率
    百分之20計算之違約金，核係屬減縮應受判決事項之聲明，
    參酌前揭規定，應予准許。
貳、實體部分
一、原告起訴主張：緣訴外人余有佳前於民國（下同）90年2月
    14日邀同被告乙○○為連帶保證人，共同簽立借據及約定書
    向原告借款新臺幣（下同）200萬元，並約定借款期間自90
    年2月14日起至110年2月14日止，以每月為1期，共分240期
    ，按期償付本息，借款利息則依年息百分之8.5計算，嗣於
    每年3月及9月因國內外情勢變遷而調整利率，倘未依約按期
    清償本息，即喪失期限利益，全部債務視為到期，應一次全
    數清償，另自逾期之日起，逾期6個月以內者，按上開利率
    百分之10，超過6個月者，按上開利率百分之20加計違約金
    。詎訴外人余有佳未依約繳納本息，依前述約定，業已喪失
    期限利益，應全數一次清償，惟屢經催討仍不獲置理，原告
    遂行使抵押權向本院聲請拍賣抵押物，經本院民事執行處以
    92年度執字第10428號強制執行事件拍賣擔保物，惟經分配
    拍賣款後，尚欠本金598,677元、利息及違約金未清償，為
    此爰依消費借貸及連帶保證之法律關係提起本訴訟，請求被
    告給付如主文第1項所示之金額、利息及違約金等語。
二、被告對於本院民事執行處92年度執字第10428號強制執行事
    件卷附之強制執行金額計算書分配表並不爭執，惟以：伊原
    為訴外人余有佳之配偶，故於借款購屋時擔任訴外人余有佳
    之連帶保證人，惟借款1年後，伊即與訴外人余有佳離婚，
    故原告不得要求伊全額負擔，只能向伊請求半數之金額等語
    ，資為抗辯。
三、本院之判斷：
（一）原告主張訴外人余有佳邀同被告乙○○為連帶保證人向其
      借貸卻未依約按期還款等情，業據其提出與所述相符之借
      據、約定書、本院民事執行處強制執行金額計算書分配表
      等件為證，而被告對前揭事實亦不爭執，堪信原告此部分
      之主張為真實。
（二）按消費借貸者，謂當事人一方移轉金錢或其他代替物之所
      有權於他方，而約定他方以種類、品質、數量相同之物返
      還之契約，民法第474條第1項定有明文；次按保證債務之
      所謂連帶，係指保證人與主債務人負同一債務，對於債權
      人各負全部給付之責任者而言，此就民法第272條第1項規
      定連帶債務之文義參照觀之甚明，故連帶保證與普通保證
      不同，縱使無民法第746條所揭之情形，亦不得主張同法
      第745條關於檢索抗辯之權利，最高法院45年台上字第142
      6號著有判例可資參照。本件被告乙○○既為系爭債務之
      連帶保證人，自應就其保證之債務負全部給付之責。至被
      告辯稱其原為訴外人余有佳之配偶，故於借款購屋時擔任
      訴外人余有佳之連帶保證人，惟借款1年後即與訴外人余
      有佳離婚，故原告僅得向其請求半數金額云云，惟債務人
      所借得之借款如何運用、訴外人余有佳及被告就借款債務
      之償還比例如何分配，乃渠等間之內部關係，不得用以對
      抗原告，被告上開所辯，尚無足採。
（三）從而，原告本於消費借貸及連帶保證之法律關係，訴請被
      告連帶清償如主文第1項所示之本金、利息及違約金，即
      無不合，應予准許。
四、據上論結，本件原告之訴為有理由，依民事訴訟法第78條，
    判決如主文。
中    華    民    國    99    年    10    月    13    日
                  新竹簡易庭    法  官  楊明箴
以上正本係照原本作成。
如對本判決上訴，須於判決送達後20日內向本院提出上訴。
如委任律師提起上訴者，應一併繳納上訴審裁判費。
中    華    民    國    99    年    10    月    13    日
                                書記官  林欣宜

司法院資訊處製作；財團法人民間司法改革基金會備份。
